最　高　行　政　法　院　判　決　　　　　　　　　九十一年度判字第二二七三號
　　再 審原 告　甲○○
　　再 審被 告　國防部
　　代　表　人　湯曜明
右當事人間因退伍事件，再審原告對於中華民國八十九年十一月二日本院八十九年度
判字第三○五五號判決，提起再審之訴。本院判決如左：
　　主  文
再審之訴駁回。
再審訴訟費用由再審原告負擔。
　　理  由
按行政訴訟法第二百七十三條第一項第一款所謂適用法規顯有錯誤，係指原判決所適
用之法規與該案應適用之現行法規相違背，或與解釋判例有所牴觸者而言。至於事實
之認定或法律上見解之歧異，再審原告對之縱有爭執，要難謂為適用法規顯有錯誤，
而據為再審之理由。本件再審原告原係軍管區司令部台中師管部陸軍少將參謀長，經
軍管區司令部以民國八十六年八月二十八日（八六）思雅字第六七九二號令核定調任
為軍管區司令部研究委員會委員。嗣經再審被告以八十七年八月二十五日（八七）易
旭字第一四八一三號令核定再審原告於八十七年九月一日退伍。再審原告不服，循序
提起行政訴訟，經本院以八十九年度判字第三○五五號判決（下稱原判決）駁回。再
審原告猶未甘服，復提起本件再審之訴。經查原判決以：按「常備軍官、常備士官，
有左列情形之一者，予以退伍：一、．．．四、逾越編制員額者。．．．」為陸海空
軍軍官士官服役條例第十五條第四款所明定。同條例施行細則第十一條第一項規定：
「本條例第十五條第四款所稱逾越編制員額，指逾越編制員額調任委員、諮議官、部
屬軍官，於一年內未檢討納實者。」查軍管區司令部以再審原告為陸軍官校正三十九
期（五十九年班），於八十六年尚未歷練少將指揮職，惟當時同期同學卻已擔任中將
指揮職，顯見再審原告之年齡與經管已無法配合，亦未經少將主官（指揮）職，向上
發展潛力受限，乃呈報再審被告以八十六年八月二十七日（八六）易旭字第一八一九
九號令核定調任再審原告為軍管區司令部研究委員會編制外委員。而軍管區司令部係
依據陸海空軍軍官士官服役條例第十五條及其施行細則第十一條「逾越編制員額調任
委員，於一年內未檢討納實者，予以退伍」之規定，呈報再審被告以八十七年八月二
十五日（八七）易旭字第一四八一三號令核定再審原告於八十七年九月一日退伍。此
有軍管區司令部八十六年八月二十八日（八六）思雅字第六七九二號令、國軍八十六
年次重要主官（管）經管指導計畫表、再審被告八十七年八月二十五日（八七）易旭
字第一四八一三號令等影本在卷足憑。是再審被告核定再審原告於八十七年九月一日
退伍，於法即無違誤。再審原告訴稱再審被告核定再審原告退伍有違憲法第十五條及
第一百五十二條保障人民工作權之規定云云，尚無足採。次查依陸海空軍軍官士官服
役條例第六條第一項第七款規定，少將服役最大年齡為五十七歲。上開規定，雖係列
舉賦予少將軍職人員之法定工作權利保障，惟該規定僅於無其他法定退伍事由者，方
有其適用。倘法律對於退伍之事由，另有特別規定者，自應從其規定。再審原告訴稱
令退之時五十四歲，距法定退伍年限尚有三年之多，再審被告強制逕為發布退伍，顯
然有違上開條例第六條之規定云云，核無足採。再審原告又主張依陸海空軍軍官士官
服役條例第十五條第四款逾越編制員額者，按該條例施行細則第十一條，係指「逾越
編制員額調任委員、諮議官、部屬軍官於一年內未經納實者」。然再審原告係於八十
六年八月奉調委員，八十七年九月核退，而台中師管部少將參謀長一職編制，係於八
十八年三月始降編上校，故當時並無逾越編制，且先以調任委員，再以屆滿一年未納
實為由核退，其不當調職之行政處分與一年未納實遭受核退喪失服公職工作或權之損
害，兩者具互為因果關係，故就其原行政處分在法規適用、程序上，已構成內容瑕疵
，當屬無效，允宜撤銷云云。經查再審原告原任軍管區司令部台中師管部陸軍少將參
謀長，係屬編制內軍職，經軍管區司令部八十六年八月二十八日（八六）思雅字第六
七九二號令核定調任為軍管區司令部研究委員會委員，該研究委員會委員職則為逾越
編制員額。是再審被告核定再審原告退伍與台中師管部少將參謀長一職編制，係於八
十八年三月始降編為上校無關。至於軍中對將級軍官應如何調任，能否調任為編制外
之委員，核屬另案問題，且屬該將級軍官上級主官之人事權責，尚非本件所應審究。
另再審原告指摘精實案獨訂將官調任委員不得支領上開慰助金不合法理，再審原告既
係依貫徹再審被告令頒精實案調任委員一年後提前退伍，又不得支領提前退伍慰助、
獎勵金，且調任委員當時，軍管部政戰主任韋家慶中將（現任政戰學校校長）承諾推
薦任職退輔會榮民服務處處長亦未見兌現云云，經查依卷附國軍「精實案」中、少將
暨上、中校級人員提前退伍慰助金及特別獎勵金發放作業規定，其目的在於明確律定
國軍中、少將暨上、中校，因配合國軍精實案職缺裁撤，奉准提前退伍人員給予慰助
金及特別獎勵金。依該作業規定四、執行要點：（四）限制因素：２、明訂「非因『
精實案』裁撤職缺調任編制外委員者，不適用之」。再審原告係調任委員一年，仍無
法納實，依逾額規定辦理退伍，且其原職缺（台中師管部參謀長）並未裁撤，自與上
開規定不合。另再審被告核准再審原告退伍，依法並無代為推薦公職之義務，是再審
原告之長官是否允諾代為推薦任職退輔會榮民服務處處長，亦與本件核准再審原告退
伍無關。綜上所述，再審原告於退伍前既經調任編制外委員，且未能依規定於一年內
納實，則再審被告依法予以核准退伍，於法即無違誤。一再訴願決定遞予維持，俱無
不合，而駁回再審原告前訴訟程序該部分之訴，核無所適用之法規與應適用之現行法
規相違背，或與解釋判例相牴觸情形。按陸海空軍軍官士官服役條例施行細則第十一
條第一項係對於同條例第十五條第四款所稱「逾越編制員額」為解釋性規定，且以調
任後一年未檢討納實者方有其適用，已較母法規定為寬，難認其違背母法而不得適用
。又再審被告係依陸海空軍軍官士官服役條例第十五條第四款規定核定再審原告退伍
，而同條例第六條第一項第七款規定少將服役最大年齡為五十七歲，係無其他法定退
伍事由時，方有其適用。倘法律對於退伍之事由，另有特別規定者，自應從其規定。
再審原告仍執詞主張本件退伍處分違反少將服役年齡最大五十七歲之規定，自無足採
。又原判決認定再審原告經核定調任為軍管區司令部研究委員會委員，該研究委員會
委員職為逾越編制員額，再審被告核定再審原告退伍與台中師管部少將參謀長一職編
制，係於八十八年三月始降編為上校無關。再審原告仍執陳詞主張其奉調委員時，其
少將職缺並未裁撤降編，不得適用上開退伍規定云云，亦無可採。至司法院釋字第四
三○號解釋僅謂軍人為廣義之公務員，與國家間具有公法上之職務關係，現役軍官依
有關規定聲請續服現役未受允准，並核定其退伍，如對之有所爭執，既係影響軍人身
分之存續，損及憲法所保障服公職之權利，自得循訴願及行政訴訟程序尋求救濟而已
，至於其請求有無理由，仍應依實體法之規定，原判決亦無違反該解釋意旨，揆諸首
開說明，難認有適用法規錯誤情事。此外再審原告復未主張原判決有行政訴訟法第二
百七十三條或二百七十四條所定何項再審事由及證據，其本件再審之訴，顯無再審理
由，應予駁回。另再審原告所稱軍管部未依規定召開人事評議委員會審議，亦未經再
審原告簽立同意切結書，即將其調任委員，違反慣例及國軍精實案人員疏處作業規定
，不但與憲法及公務員服務法保障人民服公職權利之意旨相違，亦違反陸海空軍軍官
士官任職條例第七條關於調職之規定，及其調職所援引之陸海空軍軍官士官任職條例
第三十八條第二款，應為該條例施行細則第三十八條第二款規定之誤，其適用法律違
誤，影響行政行為之合法性等節，均屬對於調職部分主張違法而非對原判決就退伍部
分之判決指摘違法，爰不予論述。其請求對相關人員及檔案調查，並傳喚過去及現任
委員，以證明該調職處分違法，均無必要，併予敘明。
據上論結，本件再審之訴為無理由，爰依行政訴訟法第二百七十八條第二項、第九十
八條第三項前段，判決如主文。
中　　華　　民　　國　　九十一　　　年　　 十二 　　　月　　 十九 　　　日
                    最 高 行 政 法 院  第 五 庭
                                審 判 長 法  官　　　徐　樹　海
                                         法  官      黃  璽  君
                                         法  官　　　鄭　淑　貞
                                         法  官　　　林　家　惠
                                         法  官　　　林　茂　權
右  正  本  證  明  與  原  本  無  異
　　　　　　　　　　　　　　　　　　　　 法院書記官　阮  桂  芬
中　　華　　民　　國　　九十一　　　年　　　十二　　　月　　　十九　　　日
